【裁判字號】    85,台上,3680
【裁判日期】    850730
【裁判案由】    違反稅捐稽徵法
【裁判全文】
最高法院刑事判決                              八十五年度台上字第三六八○號
    上訴人  台灣高等法院檢察署檢察官
    上訴人
    即被告  甲○○
    選  任
    辯護人  陳清秀律師
            陳為祥律師
右上訴人等因被告違反稅捐稽徵法案件，不服台灣高等法院中華民國八十四年九月二
十三日第二審判決（八十四年度上訴字第三○四六號，起訴案號：台灣台北地方法院
檢察署八十三年度偵字第一五九七九號），提起上訴，本院判決如左：
    主  文
原判決撤銷，發回台灣高等法院。
    理  由
本件原判決認定上訴人即被告甲○○係恒銘工程有限公司（下稱恒銘公司）負責人，
其夫唐宜裕（業經判處罪刑確定）為實際經營人，共同基於為納稅義務人恒銘公司逃
漏稅捐之概括犯意，於民國八十年九月至十二月及八十一年十二月間，明知恒銘公司
無進貨之事實，由唐宜裕向不詳姓名之人，取得虛設行號之封巨股份有限公司及稜利
股份有限公司虛開之統一發票五張（面額二百萬元四張、三十萬元一張，均為新台幣
，下同），作為恒銘公司八十年十一月、八十一年一月、八十二年一月之進貨憑證，
交由不知情之林源興作帳，登載於申報書上，向台北市稅捐稽徵處申報，扣抵銷項稅
額，逃漏營業稅十一萬五千元，以不正當方法逃漏稅捐，足以生損害於政府之稅收等
情。因而撤銷第一審關於被告部分之判決，依牽連犯規定，改判論處被告公司負責人
為納稅義務人，共同連續以不正當方法逃漏稅捐之罪刑，並宣告緩刑，固非無見。
惟查科刑判決所認定之事實，與其所採用之證據不相適合者，即屬證據上之理由矛盾
，其判決當然違背法令，刑事訴訟法第三百七十九條第十四款後段規定甚明。原判決
理由記載共同被告唐宜裕於第一審供稱：「被告確有參與公司之帳務及業務之執行，
難謂被告對公司經營及報稅事宜不知情」，而據以為被告不利之認定。然卷查唐宜裕
於第一審訊問時，並無上開供述（見一審卷第十九至二十一頁，第二十三、二十四頁
，第二十五至二十七頁），原審憑空為上開論斷，顯與卷內證據資料不符，揆之首揭
說明，原判決有理由矛盾之違法。次查原審以被告係恒銘公司負責人，明知無進貨事
實，取得二百三十萬元之虛開統一發票為進貨憑證，據以扣抵銷項稅額，逃漏營業稅
十一萬五千元。然稅捐稽徵法所稱之稅捐，係指除關稅、礦稅以外之一切國稅、省（
市）縣（市）稅捐而言，該法第二條規定甚明。且原審曾就恒銘公司究逃漏何種稅捐
及其數額若干﹖向台北市稅捐稽徵處查詢，據覆：計逃漏營業稅十一萬五千元、營利
事業所得稅五十七萬五千元，有該處八十四年七月二十一日北市稽核(甲)字第一三四
四二號函在卷可稽（見原審卷第二十九、六十六頁）。而本罪為結果犯，雖檢察官起
訴書未就逃漏營利事業所得稅部分，併同起訴，此乃事實上同一案件，為公訴效力之
所及，原審應併同審判，既有台北市稅捐稽徵處公函足憑，原判決僅採用逃漏營業
稅部分之資料，置逃漏營利事業所得稅於不顧，未併予審判，於法亦嫌欠洽。再查原
判決事實欄記載「將虛偽之統一發票為進貨憑證，交由不知情之林源興作帳」，該所
謂「作帳」，究有無填製會計憑證或記入帳冊情事﹖若然，即與商業會計法第七十一
條第一項（舊法為第六十六條第一項）規定「以明知不實事項而填製會計憑證或記入
帳冊」相當，則被告尚不無牽連犯該罪之嫌，原審就此部分，未依職權調查明白，率
行判決，即有審理未盡之違法。檢察官及被告上訴意旨分別指摘原判決違背法令，非
無理由，應認原判決有發回更審之原因。
據上論結，應依刑事訴訟法第三百九十七條、第四百零一條，判決如主文。
中      華      民      國    八十五    年      七      月     三十     日
                              最高法院刑事第八庭
                                  審判長法官  紀  俊  乾
                                        法官  吳  雄  銘
                                        法官  劉  敬  一
                                        法官  洪  清  江
                                        法官  李  璋  鵬
      右正本證明與原本無異
                                              書  記  官
中      華      民      國    八十五    年      八      月      五      日


司法院資訊處製作；財團法人民間司法改革基金會備份。
